臺灣嘉義地方法院民事裁定　　　　九十六年度家抗字第一七號
　　抗　告　人　甲○○　住所.
　　兼代理　人　乙○○　住所.
上列抗告人因聲請宣告丙○○禁治產事件，對民國九十六年三月
八日本院九十五年度禁字第一一九號民事裁定不服，提起抗告，
本院家事合議庭裁定如下：
    主    文
抗告駁回。
抗告程序費用由抗告人負擔。
    理    由
一、聲請意旨略稱：聲請人二人之姐丙○○罹患精神分裂症，已
    達心神喪失之程度，爰聲請宣告丙○○為禁治產人，並提出
    診斷證明書及戶籍謄本為證。
二、原裁定意旨略以：丙○○雖罹患精神分裂症，然經本件鑑定
    後，認其抽象思考能力、判斷能力，現實感等認知功能缺損
    之情形不嚴重，並可在庇護性環境中自理生活起居，其認知
    功能尚佳，退化現象不明顯，其長期記憶、短期記憶、定向
    感、圖形繪製及語言運用能力等表現良好。整體來看，個案
    受到疾病影響而產生的症狀雖有精神分裂特徵，但不嚴重，
    其精神狀態未達心神喪失或精神耗弱，未至不能處理自己事
    務之程度，自與宣告禁治產之要件不合，故駁回其聲請。
三、抗告意旨略以：丙○○於現實生活中形同不定時炸彈，其情
    緒並不穩定，亦有傷人之可能，且因其不肯交出身分證，致
    現聲請人所住房屋有遭國防部沒收之可能，為此請鈞院儘速
    裁准，以便聲請人能至各單位辦畢程序，待程序辦畢即歸還
    丙○○之身分證，為此於法定期間內提起抗告，請准廢棄原
    裁定並准宣告丙○○為禁治產人，經原審轉本院家事合議庭
    審理。
四、按對於心神喪失或精神耗弱致不能處理自己事務者，法院得
    因本人、配偶、最近親屬二人或檢察官之聲請，宣告禁治產
    ，民法第十四條第一項定有明文。惟所謂心神喪失，係指行
    為時之精神，對於外界事務全然欠缺知覺理會及判斷之作用
    ，而無自由決定意思之能力者而言；所謂精神耗弱，係指行
    為時之精神，對於外界事物之判斷能力，較普通人之平均程
    度，顯然減退者而言。故茍未達心神喪失或精神耗弱之程度
    者，即不得對之宣告禁治產甚明。
五、經查：丙○○雖罹有精神分裂症，然經原審囑託臺灣花蓮地
    方法院偕同行政院衛生署玉里醫院段永章醫師為精神鑑定結
    果，認丙○○於接受鑑定時所呈現為：獨自接受鑑定，外觀
    整潔、意識清醒，可以切題回答問題，思考內容合宜，具有
    連貫性與邏輯性，其並可正確回答受測時間，計算能力尚可
    ，其抽象思考能力、判斷能力及現實感等認知功能缺損之情
    形不嚴重，可以在庇護性環境中自理生活起居；再經醫師施
    以心理測驗後，認丙○○於ＣＡＳＩ得分七十五（總分一百
    ），換算成ＭＭＳＥ為二十五（總分三十），由此結果看，
    認知功能尚佳，以其教育程度來看，退化現象不明顯，傅員
    於長期記憶、短期記憶、定向感、圖形繪製及語言運用能力
    等表現良好，其抽象思考、注意力、心理運算等較不順暢，
    思緒流暢亦有障礙，而有思考固著之問題，但其於其他測驗
    表現整體成果尚可，另雖有人際困難、過強之情緒反應、易
    衝動憤怒等特徵，惟整體來看，其受疾病影響而產生症狀在
    於思考方面，並影響到性格，但無知覺扭曲現象，其精神分
    裂症狀未達嚴重程度；鑑定結論則認為綜合丙○○之生活史
    、疾病史、身體檢查、精神狀態檢查、心理評估，其精神狀
    態未達心神喪失或精神耗弱之程度，以上有該院所出具之精
    神鑑定報告書在卷可憑，再參酌丙○○於鑑定時自稱其現與
    聲請人間因遺產涉有糾紛等語，有原審卷附臺灣花蓮地方法
    院囑託詢問筆錄可憑，本件難認丙○○之精神狀態已達心神
    喪失或精神耗弱之程度，自與宣告禁治產之要件不合。從而
    ，抗告意旨經核均無足採，原審駁回抗告人之聲請，並無不
    合，抗告意旨聲明廢棄原裁定，為無理由，其抗告應予駁回
    。
六、據上論結，本件抗告為無理由，依非訟事件法第二十一條第
    二項、第四十六條，民事訴訟法第四百九十五條之一第一項
    、第四百四十九條第一項、第九十五條、第七十八條，裁定
    如主文。
中　　華　　民　　國　九十六　年  　四　　月 　二十 　日
                家事法庭審判長法  官  林世芬
                              法  官  柯月美
                              法  官  陳正昇
上列正本與原本無異。
如不服本裁定，應於裁定送達後十日內向本院提出抗告。
中　　華　　民　　國　九十六　年　  四　　月　 二十 　日
                              書記官  黃秀嬌
